臺北高等行政法院判決　　　　　　　　　　　　　　　九十三年度簡字第二二一號
　　原　　　告　甲○○
　　被　　　告　基隆市政府
　　代　表　人　乙○○市長）.
右當事人間因就業服務法事件，原告不服行政院勞工委員會中華民國九十二年十二月
三日訴願決定，提起行政訴訟。本院判決如左：
　　主  文
原告之訴駁回。
訴訟費用由原告負擔。
　　事  實
緣原告甲○○非法容留陳依穠所合法申請聘僱之菲律賓籍家庭監護工MELROSE GARCIA
BENEDICTO君（下稱：M君，護照號碼：KK297876，原核准工作地址：新竹市○○路○
段四八五巷六弄八號十四樓）於其住宅中（基隆市○○街一六○號）從事家庭幫傭之
工作，經被告基隆市政府所屬警察局第四分局員警於九十二年五月十六日查獲，並於
九十二年五月二十二日以基警分四字第○九二○○○二七三七號函移由被告依權責核
處。案經被告查證屬實，乃依違反就業服務法第四十四條及第六十三條第一項規定，
於九十二年六月十一日以基府社關貳字第○九二○○五五一五○號違反就業服務法罰
鍰案件處分書處原告罰鍰新臺幣（下同）十五萬元整。原告不服，提起訴願，旋遭駁
回，遂向本院提起行政訴訟，茲摘敘兩造訴辯意旨如左：
壹、原告起訴主張略謂：
一、聲明：
(一)、訴願決定及原處分均撤銷。
(二)、訴訟費用由被告負擔。
二、理由：
    原告讓友人陳依穠所聘僱之M君幫忙照顧甫出院之九十五歲高齡丈人，遭人檢舉
    處分十五萬元，原告十分不服，因原告於丈人住院時逢失業，與原告之內人等輪
    流至醫院照顧（原告丈母娘亦行動不便，由家中聘僱之印傭照護）。惟丈人出院
    後身體猶虛，原告尚有襁褓幼兒嗷嗷待哺，恐印傭照顧不暇，心急如焚之際友人
    雪中送炭，其所聘僱之M君至基隆玩暫時留下分憂解勞，害友人亦遭池魚之殃罰
    鍰三萬元，至為遺憾。外勞之申請到核可上工非僅兩三天可完成，由原印傭照顧
    兩老倘過度勞累病倒或請辭，更會造成家庭及社會負擔，此乃中下階層家庭之普
    遍社會狀況。原告行為雖違法，其情應可憫，且員警來家調查之次日，原告便將
    外勞返還，主管機關何不體察民情，或限期改善、勸導之，或罰補繳申請外勞之
    等額費用，以體恤原告生計之嚴重影響。
貳、被告答辯主張略謂：
一、聲明：
(一)、駁回原告之訴。
(二)、訴訟費用由原告負擔。
二、理由：
    原告知「任何人不得非法容留外國人從事工作」是違反就業服務法，但案經詢據
    原告坦承該外勞自九十二年五月十一月起即在其宅從事家庭幫傭之工作，並供稱
    係自好友陳依穠商借從事家庭幫傭之工作，另詢原雇主陳依穠亦坦承係將該名外
    勞無償借予甲○○使用不緯。惟查原告非法容留原雇主陳依穠僱用之外勞在其宅
    中從事照顧其母之工作。並於訴願書稱：「訴願人之友人陳依穠的母親於民國九
    十二年五月上旬由家人帶回臺中輪流照顧，致原該負責照顧陳母的菲傭一時之間
    無所事事，友人便帶她到家裡玩，見訴願人的幼兒可愛想到家鄉的女兒，便多待
    了幾天，以解相思之苦，其間也陪陪行動不便的丈人及丈母娘。」乃推諉塞責之
    詞，渠應注意並能注意而不為注意顯有過失，違法事實洵堪認定。綜上所述，顯
    屬強詞奪理，不足採信。依上開事實，原告違反就業服務法第四十四條規定至為
    明顯，被告爰依就業服務法第六十三條之規定，處以十五萬元罰鍰，並無不當。
    理  由
一、按「為保障國民工作權，聘僱外國人工作，不得妨礙本國人之就業機會、勞動條
    件、國民經濟發展及社會安定。」「除本法另有規定外，外國人未經雇主申請許
    可，不得在中華民國境內工作。」「任何人不得非法容留外國人從事工作。」「
    違反第四十四條或第五十七條第一款．．．規定者，處新臺幣十五萬元以上七十
    五萬元以下罰鍰。」分別為就業服務法第四十二條至第四十四條及第六十三條第
    一項所明定。次按「查『就業服務法』（以下簡稱本法）第四十四條規定：『任
    何人不得非法容留外國人從事工作。』係指『自然人或法人』與外國人間雖無聘
    僱關係，但有未依本法及相關法令規定申請許可，即容許外國人停留於某處所為
    其從事勞務提供或工作事實之行為而言。．．．」復為勞工委員會九十一年九月
    十一日勞職外字第○九一○二○五六五五號令解釋有案。該函意旨與經驗、論理
    法則無違，本院自得為採證論述之理由，先此敘明。
二、查本件原告甲○○非法容留陳依穠所合法申請聘僱之菲籍家庭監護工M君（護照
    號碼：KK297876，原核准工作地址：新竹市○○路○段四八五巷六弄八號十四樓
    ）於其住宅（基隆市○○街一六○號）從事家庭幫傭之工作，案經基隆市政府警
    察局第四分局員警於九十二年五月十六日查獲，此有外國人M君、原告及原雇主
    之談話筆錄影本等附原處分卷可稽。該分局遂於九十二年五月二十二日以基警分
    四字第○九二○○○二七三七號函移由被告基隆市政府查證屬實，基隆市政府據
    以科處罰鍰新臺幣十五萬元，核與前揭法條之規定洵無不合。
三、原告起訴意指略謂：原告之友人所聘僱之M君暫時為原告分憂解勞，係因外勞之
    申請到核可上工非僅兩三天可完成，由原印傭照顧兩老倘過度勞累病倒或請辭，
    更會造成家庭及社會負擔，是外勞對待原告家人亦出自惻隱之心，並非至原告家
    中工作，其間原告絕無支付外勞任何費用。原告行為或雖違法，其情應可憫，且
    員警來家調查之次日，原告便將外勞返還，主管機關應限期改善勸導，或罰補繳
    申請外勞之等額費用，以免致原告受斷炊之虞云云。
四、本院判斷如下：
(一)、經查外國人M君經原雇主合法申請之家庭監護工作為在新竹市○○路○段四八五
    巷六弄八號十四樓，然原告未經許可卻容留該名外國人於其住宅（基隆市○○街
    一六○號）從事家庭幫傭之工作，此一事實有原告、原雇主及該名外國人所作之
    偵訊筆錄可參。又，原雇主於偵訊筆錄坦承：「（妳所申請之外勞M君為何會在
    甲○○家工作？）因為我原本是請外勞來照顧我媽媽，但是最近因為SARS的關係
    ，我媽媽就住在臺中不敢回新竹，而甲○○是我多年的好友，因為他媽媽行動不
    方便，加上又有小嬰兒要照顧，所以才跟我借用外勞幾天。」且原告自承「因為
    要照顧小孩及老人家所以跟陳依穠借用外勞，無支付任何費用。」M君亦供稱「
    （為何會在此工作？）因我原雇主陳依穠告訴我說朋友需要照顧小孩及家人所以
    叫我來基隆市工作。」則稽之談話筆錄所載，有關原告未經許可即容留陳依穠所
    聘僱之外籍監護工M君於其住所從事幫傭等工作之事實，分別經原告、原雇主及
    外國人M君於上開筆錄自承在案，則原告未經申請許可留用M君工作之違法事證明
    確，與原告是否支付任何費用無關，原告主張M君並非至原告家中工作，尚難逕
    予採認。
(二)、按就業服務法第四十四條明文禁止任何人非法容留外國人從事工作，旨在保障國
    民工作權、維持社會秩序而避免妨礙本國人之就業機會、勞動條件、國民經濟發
    展及社會安定。故針對聘僱外國人從事工作，立法採申請許可制，此揆諸同法第
    四十二條之規定亦明。是原告如需聘僱外國人從事工作，即應依法申請許可，原
    告未申請許可，容留外國人從事工作，自應受罰。
(三)、至於原告以生計嚴重受影響為由，主張被告應以限期改善勸導或補繳申請外勞之
    等額費用云云，惟查，現行法規並未賦予被告有衡酌是項罰款對原告之生計是否
    處於困境，限期改善或補繳等額費用等之裁量權，被告基於原告之違法事實裁處
    前揭法條最低額度十五萬元符合比例原則，原處分依法並無不合。
五、綜上，原告所訴非有理由，委無足採。從而被告依首揭規定處原告罰鍰新臺幣十
    五萬元，並無不合。訴願決定遞予駁回，亦無違誤，均應予維持。本件原告之訴
    為無理由，應予駁回。
據上論結，本件原告之訴為無理由，爰依行政訴訟法第二百三十六條、第九十八條第
三項前段判決如主文。
中　　　華　　　民　　　國　　九十三　　年　　　八　　　月　　三十一　　日
                                臺 北 高 等 行 政 法 院  第 五 庭
                                                     法  官　劉介中
右為正本係照原本作成。
本件以訴訟事件所涉及之法律見解具有原則性者為限，始得於本判決送達後二十日內
向本院提出上訴狀並表明上訴理由，如已於本判決宣示後送達前提起上訴者，應於判
決送達後二十日內補具上訴理由（均按他造人數附繕本），且經最高行政法院許可後
方得上訴。
中　　　華　　　民　　　國　　九十三　　年　　　八　　　月　　三十一　　日
                                                     書記官  黃明和
